臺灣高等法院刑事判決
111年度上訴字第132號
上  訴  人  
即  被  告  江宸豐




上列上訴人即被告因毒品危害防制條例案件，不服臺灣新北地方
法院110年度審訴字第971號，中華民國110年11月3日第一審判決
（起訴案號：臺灣新北地方檢察署110年度偵字第17042號），提
起上訴，本院判決如下：
    主  文
上訴駁回。               
    事實及理由
一、經本院審理結果，認第一審以上訴人即被告江宸豐犯毒品危
    害防制條例第11條第4 項之持有第二級毒品純質淨重20公克
    以上罪，且符合累犯之要件，予以加重其刑後，判處有期徒
    刑9月，就扣案物品依法宣告沒收銷燬。經核原判決認事用
    法、量刑及沒收諭知均無不當，應予維持。除證據部分補充
    被告於本院中自白（本院卷第108頁）餘均引用第一審判決
    書記載之事實、證據及理由（如附件）。
二、被告上訴意旨略以：
　㈠被告於警詢、偵查及審理中均坦承不諱自白犯罪，原審於判
    決書中僅就累犯部分加重其刑，未就被告自白部分減輕其刑
    ，違反刑法先減後加或比例原則，判處有期徒刑9個月仍屬
    過重，祈請撤銷原判改為較輕之刑度。
　㈡被告有提供上游「章漢民」請適用供出上游減刑規定云云。
三、被告雖以前詞置辯，惟本院查：
　㈠按毒品危害防制條例第17條第2項規定「犯第4條至第8條之罪
    於偵查及歷次審判中均自白者，減輕其刑」，並不包括本案
    被告所犯毒品危害防制條例第11條第4 項之持有第二級毒品
    純質淨重20公克以上罪，是被告以其警詢、偵查及原審審理
    中均坦承犯行而請求依前開規定減輕其刑，即有誤會，並非
    可採。
　㈡被告辯稱其有供出毒品來源係章漢民云云，然經本院函詢臺
    灣新北地方檢察署有無因被告供出毒品來源章漢民而查獲正
    犯或共犯，該署函覆結果為並未因被告之供述而查獲其他正
    犯或共犯，且被告所指之「章漢民」似已歿，有新北地檢署
    111年5月30日新北檢增贊109毒偵6559字第1119056492號函
    在卷可參（本院卷第165頁）。可知偵查機關並未因被告之
    供述而查獲其他正犯或共犯，即無辨認被告供出「章漢民」
    為其毒品來源，無從毒品危害防制條例第17條第1項之適用
    ，則被告此部分主張，亦屬無據。
　㈢按量刑之輕重本屬法院依職權裁量之事項，亦即法官在有罪
    判決時如何量處罪刑，甚或是否宣告緩刑，係實體法賦予審
    理法官就個案裁量之刑罰權事項，準此，法官行使此項裁量
    權，自得依據個案情節，參酌刑法第57條各款例示之犯罪情
    狀，於法定刑度內量處被告罪刑；除有逾越該罪法定刑或法
    定要件，或未能符合法規範體系及目的，或未遵守一般經驗
    及論理法則，或顯然逾越裁量，或濫用裁量等違法情事以外
    ，自不得任意指摘其量刑違法。本件原審於量刑時已審酌被
    告無視於政府所推動之禁毒政策，明知毒品危害國人身心健
    康，屬法令規範之違禁物品，竟未經許可非法持有第二級毒
    品純質淨重20公克以上，所為助長毒品流通，極易滋生其他
    犯罪，亦影響社會秩序及善良風俗，殊非可取，兼衡其持有
    毒品之數量非微，暨其素行、犯罪之動機、目的、手段，自
    陳國中畢業之智識程度、無須撫養家人之生活狀況，及犯罪
    後始終坦承犯行之態度等一切情狀，依累犯加重後，量處有
    期徒刑9月，已就刑法第57條各款事由予以審酌，並無上訴
    理由所指量刑過重之情形。又被告所犯毒品危害防制條例第
    11條第4 項之持有第二級毒品純質淨重20公克以上罪之法定
    刑度為處6月以上5年以下有期徒刑，得併科新臺幣70萬元以
    下罰金，原審就被告本件所為犯行，依累犯加重後，判處有
    期徒刑9月之刑度，已屬相對低度量刑，並無過重，核屬事
    實審法院量刑職權之適法行使，並無明顯失當或不合比例原
    則之處。是被告以其已坦承犯行，犯後態度良好，希望從輕
    量刑，於法無據。　　
  ㈣綜上，被告上訴指摘原審判決不當，其上訴為無理由，應予
    駁回。
四、被告經合法傳喚，無正當理由未到庭，爰不待其陳述，逕為
    一造辯論判決。　　　
據上論斷，應依刑事訴訟法第368條、第373條、第371條，判決
如主文。
本案經檢察官王宗雄提起公訴，檢察官曾鳳鈴到庭執行職務。
中　　華　　民　　國　　111 　年　　7 　　月　　27　　日
                  刑事第七庭    審判長法　官  孫惠琳
                                      法　官  張育彰
                                      法　官  王惟琪
以上正本證明與原本無異。
如不服本判決，應於收受送達後20日內向本院提出上訴書狀，其
未敘述上訴之理由者並得於提起上訴後20日內向本院補提理由書
（均須按他造當事人之人數附繕本）「切勿逕送上級法院」。
                                      書記官  戴廷奇
中　　華　　民　　國　　111 　年　　8 　　月　　1 　　日
附件：
臺灣新北地方法院刑事判決
                                    110年度審訴字第971號
公　訴　人　臺灣新北地方檢察署檢察官
被　　　告　江宸豐　男　民國00年0月00日生
                    身分證統一編號：Z000000000號
                    住臺北市○○區○○街000巷00弄0號2樓
                    居新北市○○區○○○路0 段000 號9 樓
                      之8
                    （現另案於法務部○○○○○○○○附設
                      勒戒所觀察勒戒中）
上列被告因違反毒品危害防制條例案件，經檢察官提起公訴（11
0 年度偵字第17042 號），被告於本院準備程序中就被訴事實為
有罪之陳述，經本院合議庭裁定由受命法官獨任進行簡式審判程
序，判決如下：
    主  文
江宸豐持有第二級毒品純質淨重二十公克以上，累犯，處有期徒
刑玖月。扣案如附表編號1 至4 示之物，均沒收銷燬之。
    事  實
一、江宸豐明知甲基安非他命、大麻均係毒品危害防制條例第2
    條第2 項第2 款公告之第二級毒品，非經許可，不得持有，
    竟基於持有第二級毒品純質淨重20公克以上之犯意，於民國
    109 年9 月6 日或7 日某時，在桃園市八德區廣福路與廣隆
    街口之萊爾富便利商店前，以新臺幣（下同）8 至9 萬元之
    代價，向真實姓名年籍不詳、綽號「寶哥」之成年男子購入
    第二級毒品甲基安非他命4 兩（約140 公克），及自真實姓
    名年籍不詳、綽號「振南」之成年男子處取得少許之第二級
    毒品大麻，而非法持有第二級毒品純質淨重20公克以上。嗣
    於109 年9 月15日14時20分許，在陳易勤所租用位於桃園市
    ○○區○○路000 號「貴都城市商旅」5 樓506 號房內，經陳易
    勤同意搜索，而為警當場扣得江宸豐所有如附表編號1所示
    之第二級毒品甲基安非他命1 包，後再經警持本院核發之搜
    索票，先後於同日15時54分許、17時8 分許，對江宸豐所使
    用停放在桃園市○○區○○路000 號台灣聯通停車場內之車牌號
    碼000-0000號自用小客車、江宸豐斯時位於新北市○○區○○○
    路000 巷00號12樓居所執行搜索，再當場分別扣得江宸豐所
    有如附表編號2 所示之第二級毒品甲基安非他命3 包、如附
    表編號3 、4 所示之殘渣袋1 個（其上殘留無法析離之微量
    第二級毒品甲基安非他命及大麻）、菸斗1 個（其上殘留無
    法析離之微量第二級毒品大麻），而查悉上情。
二、案經臺北市政府警察局中正第二分局報告臺灣新北地方檢察
    署檢察官偵查起訴。
    理  由
壹、程序方面：
    本件被告江宸豐所犯係死刑、無期徒刑、最輕本刑為3 年以
    上有期徒刑以外之罪，其於準備程序中就被訴事實為有罪之
    陳述，經法官告知簡式審判程序之旨，並聽取公訴人及被告
    之意見後，依刑事訴訟法第273 條之1 第1 項規定，由本院
    合議庭裁定由受命法官獨任進行簡式審判程序，且依刑事訴
    訟法第273 條之2 及第159 條第2 項規定，不適用傳聞法則
    有關限制證據能力之相關規定，合先敘明。
貳、實體方面：
一、上揭犯罪事實，業據被告江宸豐於警詢時、偵查中、本院準
    備程序及審理時均坦承不諱，核與證人陳易勤於警詢時及偵
    查中之證述大致相符，並有甲基安非他命4 包、殘渣袋1 個
    （其上殘留無法析離之微量甲基安非他命、大麻）、菸斗1
    個（其上殘留無法析離之微量大麻）扣案可資佐證及被告手
    機檢視照片4 張、自願受搜索同意書1 紙、臺北市政府警察
    局中正第二分局搜索扣押筆錄、扣押物品目錄表各3 份、扣
    案如附表編號1 至4 所示之物之照片11張、車輛詳細資料報
    表2 紙在卷可稽（見109 年度毒偵字第6559號偵查卷第13頁
    反面、第14頁正面、第31至33、35至37、39至41、43、50至
    51、55、61至63頁），而扣案如附表編號1 至4 所示之物經
    送鑑驗，其鑑定結果詳如附表編號1 至4 「鑑定結果」欄所
    示，亦有內政部警政署刑事警察局109 年12月16日刑鑑字第
    1098001706號鑑定書、交通部民用航空局航空醫務中心109
    年9 月29日航藥鑑字第0000000 號毒品鑑定書各1 份在卷可
    參（見109 年度毒偵字第6559號偵查卷第103 、113 頁），
    足認被告之自白與事實相符，洵堪採為認定事實之依據。本
    案事證明確，被告持有第二級毒品純質淨重20公克以上犯行
    已堪認定，應依法論科。
二、按我國刑法採刑罰與保安處分雙軌制，是若被告初次施用毒
    品並同時持有逾法定數量毒品時，由於觀察勒戒、強制戒治
    性質上係屬保安處分，與刑罰性質不同，故針對同一犯行併
    予諭知刑罰及保安處分者自無不可（例如對竊盜慣犯同時宣
    告強制工作），且此時持有逾法定數量毒品行為之不法內涵
    已非嗣經不起訴處分之施用毒品行為所得涵蓋，故法院除應
    就被告所為論以持有逾法定數量毒品罪刑外，另應就施用毒
    品犯行部分裁定令入勒戒處所施以觀察勒戒，此亦為刑罰與
    保安處分雙軌制之使然，並無違反一事不二罰原則（最高法
    院107 年度台上字第3919號判決意旨參照）。是本案被告固
    因於109 年9 月15日9 時許，在桃園市○○區○○路000 號貴都
    城市商旅506 號房內，施用第二級毒品甲基安非他命之行為
    ，另經本院109 年度毒聲字第794 號裁定送觀察、勒戒，有
    上開刑事裁定書電腦列印本在卷可稽，然揆諸前開判決意旨
    ，本案被告持有逾法定數量第二級毒品行為之不法內涵並非
    前述施用毒品行為所得涵蓋，本院自應就被告持有第二級毒
    品純質淨重20公克以上部分，予以論罪科刑，附此敘明。
三、論罪科刑：
  ㈠核被告所為，係犯毒品危害防制條例第11條第4 項之持有第
    二級毒品純質淨重20公克以上罪。
  ㈡按毒品危害防制條例第2 條第2 項既依毒品之成癮性、濫用
    性及對社會之危害性將之分為四級，則不同品項之同級毒品
    ，其對法益危害性仍屬相同，是在判斷所持有毒品之數量是
    否已達該條例第11條第3 至6 項所定之一定數量時，應將同
    級毒品合併計算，不因其分屬不同品項而分開計算（臺灣高
    等法院暨所屬法院102 年法律座談會刑事類提案第19號審查
    意見可資參照）。本件檢察官雖僅就被告持有如附表編號1
    、2 所示之第二級毒品甲基安非他命部分提起公訴，惟警方
    於該日尚持本院核發之搜索票對被告當時之居所即新北市○○
    區○○○路000 巷00號12樓執行搜索而扣得如附表編號3、4 所
    示之殘渣袋1 個及菸斗1 個，扣案之殘渣袋1 個上殘留有不
    可析離之微量第二級毒品甲基安非他命及大麻，菸斗1 個上
    則殘留有不可析離之微量第二級毒品大麻等情，俱如前述，
    是上開扣案之殘渣袋1 個及菸斗1 個上既均殘留有不可析離
    之微量第二級毒品，該等物品自應整體視之為第二級毒品，
    故被告同時持有如附表編號1 至4 所示之第二級毒品，其持
    有如附表編號3 、4 所示之第二級毒品部分，與業經起訴之
    持有如附表編號1 、2 所示之第二級毒品部分，具有單純一
    罪之關係，為起訴效力所及，本院自得併予審究，附此敘明
    。
  ㈢被告前①因施用毒品案件，經臺灣臺北地方法院104 年度簡字
    第37號判決判處有期徒刑3 月確定；②因施用毒品案件，經
    臺灣臺北地方法院104 年度簡字第1210號判決判處有期徒刑
    3 月（共3 罪），應執行有期徒刑7 月確定；③因施用毒品
    案件，經本院104 年度簡字第2272號判決判處有期徒刑4月
    確定；④因施用毒品案件，經臺灣臺北地方法院104 年度簡
    字第1525號判決判處有期徒刑3 月確定，上開①至④各罪，嗣
    經臺灣臺北地方法院104 年度聲字第3259號裁定應執行有期
    徒刑1 年3 月確定（下稱甲執行刑）。又⑤因施用毒品案件
    ，經本院104 年度簡字第4403號判決判處有期徒刑4 月確定
    ；⑥因施用毒品案件，經臺灣臺北地方法院105 年度審簡字
    第637 號判決判處有期徒刑6 月確定；⑦因施用毒品案件，
    經臺灣臺北地方法院105 年度簡字第909 號判決判處有期徒
    刑5 月確定；⑧因施用毒品等案件，經臺灣臺北地方法院105
     年度審訴字第439 號判決判處有期徒刑6 月、4 月，應執
    行有期徒刑9 月確定，上開⑤至⑧各罪，嗣經臺灣高等法院10
    5 年度抗字第1217號裁定應執行有期徒刑1 年6 月確定（下
    稱乙執行刑）。又⑨因施用毒品案件，經臺灣臺北地方法院1
    05 年度簡字第3000號判決判處有期徒刑5 月確定，經與上
    開甲、乙執行刑接續執行，於107 年6 月8 日假釋出監，交
    付保護管束至108 年1 月29日期滿未經撤銷假釋而視為執行
    完畢，此有臺灣高等法院被告前案紀錄表1 份在卷可憑，是
    被告於受有期徒刑執行完畢後，5 年以內故意再犯本件有期
    徒刑以上之罪，為累犯。至司法院釋字第775 號解釋，依解
    釋文及理由之意旨，係指構成累犯者，不分情節，一律加重
    最低本刑，於不符合刑法第59條所定要件之情形下，致生行
    為人所受之刑罰超過其所應負擔罪責之個案，不符罪刑相當
    原則、比例原則。於此範圍內，在修正前，為避免發生上述
    罪刑不相當之情形，法院就該個案應裁量是否加重最低本刑
    ；依此，該解釋係指個案應量處最低法定刑、又無法適用刑
    法第59條在內減輕規定之情形，法院應依此解釋意旨裁量不
    予加重最低本刑（最高法院108 年度台上字第338 號判決意
    旨參照）。經核本案犯罪並無此種情形，是加重法定最低度
    刑，尚不至於使行為人所受之刑罰超過其所應負擔罪責，而
    無上開解釋所指不符罪刑相當原則與比例原則之情形，爰依
    刑法第47條第1 項規定加重其刑。
  ㈣爰審酌被告無視於政府所推動之禁毒政策，明知毒品危害國
    人身心健康，屬法令規範之違禁物品，竟未經許可非法持有
    第二級毒品純質淨重20公克以上，所為助長毒品流通，極易
    滋生其他犯罪，亦影響社會秩序及善良風俗，殊非可取，兼
    衡其持有毒品之數量非微，暨其素行、犯罪之動機、目的、
    手段，自陳國中畢業之智識程度、無須撫養家人之生活狀況
    ，及犯罪後始終坦承犯行之態度等一切情狀，量處如主文所
    示之刑，以資懲儆。
四、沒收：
  ㈠扣案如附表編號1 、2 所示之甲基安非他命4 包，屬查獲之
    第二級毒品；扣案如附表編號3 、4 所示之殘渣袋、菸斗，
    其上均殘留有微量之第二級毒品，既難以與該殘渣袋、菸斗
    完全析離，應整體視為第二級毒品，亦屬查獲之第二級毒品
    ，不問屬於犯人與否，均應依毒品危害防制條例第18條第1
    項前段規定宣告沒收銷燬之。而包裝前開第二級毒品甲基安
    非他命之外包裝袋4 個，因包覆毒品，其上顯留有該毒品之
    殘渣，無論依何種方式均難與之完全析離，當應整體視之為
    毒品，與上開第二級毒品甲基安非他命併同沒收銷燬；至於
    鑑驗用罄之部分，因已滅失，爰不再為沒收銷燬之諭知。
  ㈡至其餘扣案物品，均與本案持有第二級毒品純質淨重20公克
    以上犯罪無涉，自無從於本案宣告沒收銷燬或沒收，附此敘
    明。
據上論斷，依刑事訴訟法第273 條之1 第1 項、第299 條第1 項
前段，毒品危害防制條例第11條第4 項、第18條第1 項前段，刑
法第11條、第47條第1 項，判決如主文。
本案經檢察官王宗雄提起公訴，經檢察官張啓聰到庭執行職務。
中　　華　　民　　國　 110　　年　　11　　月　　3 　　日
                  刑事第二十五庭  法  官      曾淑娟
上列正本證明與原本無異。
如不服本判決，應於判決送達後20日內敘明上訴理由，向本院提
出上訴狀 (應附繕本) ，上訴於臺灣高等法院。其未敘述上訴理
由者，應於上訴期間屆滿後20日內向本院補提理由書「切勿逕送
上級法院」。
                                  書記官      張佑慈
中　　華　　民　　國　 110　　年　　11　　月　　3 　　日
附錄本案論罪科刑法條全文：
毒品危害防制條例第11條第4 項
持有第二級毒品純質淨重二十公克以上者，處6 月以上5 年以下
有期徒刑，得併科新臺幣70萬元以下罰金。

 附表

編號 檢品 鑑定結果 扣案地點 鑑定結果證據出處  1 白色晶體1 包 驗前淨重6.62公克，驗餘淨重6.48公克，檢出第二級毒品甲基安非他命成分，純度94% ，驗前純質淨重6.22公克 桃園市○○區○○路000號貴都城市商旅5 樓506號房 內政部警政署刑事警察局109 年12月16日刑鑑字第1098001706號鑑定書 2 白色晶體3 包 驗前淨重109.63公克，驗餘淨重109.53公克，檢出第二級毒品甲基安非他命成分，純度98%，驗前純質淨重107.43公克 桃園市○○區○○路000號台灣聯通停車場之車牌號碼000-0000號自用小客車內 同上 3 殘渣袋1 個 經乙醇沖洗，檢出第二級毒品甲基安非他命及大麻成分 新北市○○區○○○路000 巷00號12樓 交通部民用航空局航空醫務中心109年9 月29日航藥鑑字第0000000 號毒品鑑定書 4 菸斗1 個 經乙醇沖洗，檢出第二級毒品大麻成分 同上 同上